【裁判字號】    92,交聲,110
【裁判日期】    920822
【裁判案由】    違反道路交通管理處罰條例聲明異議
【裁判全文】
臺灣基隆地方法院刑事裁定                        九十二年度交聲字第一一０號
    移
    原處分機關  交通部公路總局台北區監理所基隆監理站
    異  議  人
    即受處分人  乙○○
右列受處分人因違反道路交通管理處罰條例案件，對於交通部公路局台北區監理所基
隆監理站九十二年六月五日所為之處分（處分案號：基監裁字第四二—ＪＣ0000
000號）聲明異議，本院裁定如左：
    主  文
原處分撤銷。
乙○○不罰。
    理  由
一、原處分意旨略以：異議人即受處分人乙○○，於民國九十年十月十日十一時二十
    五分左右，駕駛車牌ＬＢＩ─五四五號重型機車，行至台十四線八十七公里處時
    ，因附載後座乘客未依規定戴安全帽，經南投縣警察局仁愛分局以其違反道路交
    通管理處罰條例（下稱本條例）第三十一條第六款之規定舉發，再經移送機關即
    原處分機關裁處罰鍰新台幣五百元云云。
二、本件聲明異議意旨略以：異議人即受處分人乙○○並未於民國九十年十月十日十
    一時二十五分，駕駛車牌ＬＢＩ─五四五號重型機車，行至台十四線八十七公里
    處因後座乘客未依規定戴安全帽遭警攔查開立舉發單（舉發通知單字號：投警交
    字第ＪＣ0000000號），伊不認識車主丙○○及乘客佘南昆，該份舉發通
    知單上之「乙○○」簽名均非其所親簽，原處分並無理由，為此而聲明異議，請
    求撤銷原處分等語。
三、按道路交通案件處理辦法第二十條本文規定：「交通法庭認為聲明異議有理由或
    聲明異議雖無理由而原處分不當或違法者，應以裁定將原處分經聲明異議部分撤
    銷，並自為裁定。」。經查：本院傳訊證人甲○○、蔡宏為（即製作投警交字第
    字第ＪＣ0000000號舉發通知單之南投縣警查局丁○）均到庭具結證稱：
    因舉發時日久遠，且每日舉發件數眾多，無法指認在庭之異議人與當日經渠等攔
    下之駕駛人是否同一人等語。且證人佘南昆即未戴安全帽之後座乘客經本院傳喚
    到庭證稱：「（是否認識庭上之乙○○？）我不認識」、「（九十年十月十日十
    一時二十分許是否因乘坐車牌ＬＢＩ─五四五號機車行經台十四線未依規定戴安
    全帽為警攔停舉發？）有，因為我沒戴安全帽被警舉發。當天騎機車載我之人是
    一起在廬山工作認識，我不知道他的真實姓名，但確實不是今天來開庭的乙○○
    」等語，參以佘南昆住於雲林縣斗六市○○路，異議人則住於基隆市○○區○○
    路，二人住址距離甚遠之事實，當無相識以串證之情，證人佘南昆所述應為真實
    ，則異議人辯稱其與佘南昆不認識，不曾於上開舉發時間騎機該部車搭載佘南昆
    ，應堪採信。另查卷附之舉發單上「乙○○」之簽名，字跡與異議人當庭所寫本
    人姓名及異議狀之字跡均有所不同，確足令人對舉發單上「乙○○」之簽名是否
    為異議人所簽生疑，則異議人是否於九十年十月十日十一時二十五分左右，駕駛
    車牌ＬＢＩ─五四五號重型機車，行至台十四線八十七公里處時，因附載後座乘
    客未依規定戴安全帽為警舉發之事實，自屬無法證明。從而難以遽憑前開舉發單
    ，即依本條例第三十一條第六款對異議人裁處罰鍰。綜上足認原處分機關之裁處
    ，尚有未洽，本件異議為有理由，應將原處分撤銷，改諭知異議人不罰，以資適
    法。
四、據上論斷，應依道路交通案件處理辦法第二十條，裁定如主文。
中      華      民      國    九十二    年      八      月    二十二    日
                                    台灣基隆地方法院交通法庭
                                      法  官  汪  梅  芬
右正本證明與原本無異。
對於本件裁定如有不服，應於收受送達後五日內，向本院提出抗告書狀，敘述抗告之
理由，抗告於臺灣高等法院。
                                        書記官  王  一  芳
中      華      民      國    九十二    年      八      月    二十九    日


司法院資訊處製作；財團法人民間司法改革基金會備份。
